【裁判字號】    97,台上,6634
【裁判日期】    971218
【裁判案由】    違反毒品危害防制條例
【裁判全文】
最高法院刑事判決            九十七年度台上字第六六三四號
上  訴  人  甲○○
上列上訴人因違反毒品危害防制條例案件，不服台灣高等法院高
雄分院中華民國九十五年四月二十五日第二審判決（九十四年度
上訴字第六五四號，起訴案號：台灣高雄地方法院檢察署九十二
年度偵字第二二九一九號），提起上訴，本院判決如下：
    主  文
上訴駁回。
    理  由
按刑事訴訟法第三百七十七條規定：上訴於第三審法院，非以判
決違背法令為理由不得為之；是提起第三審上訴，應以原判決違
背法令為理由，係屬法定要件；如果上訴理由書狀並未依據卷內
訴訟資料具體指摘原判決不適用何種法則或如何適用不當，或所
指摘原判決違法情事，顯與法律規定得為第三審上訴理由之違法
情形不相適合時，均應認其上訴為違背法律上之程式，予以駁回
。本件原判決維持第一審依刑法第五十九條酌減其刑後，論處上
訴人甲○○共同運輸第一級毒品罪刑（處有期徒刑八年，禠奪公
權五年）之判決，駁回上訴人在第二審之上訴。上訴人之上訴意
旨略稱：（一）證人即共同被告陳國林於警詢證稱：「在麵攤，
海洛因丟到車上後，就換我開車」，內容過於簡略，依第一審勘
驗陳國林警詢錄音帶，陳國林於警詢實係供稱：「有一個年紀三
十幾歲的男子騎機車過來，將海洛因直接丟進入我車子駕駛座處
，叫我為什麼不趕快走」，足見「黑仔」將扣案之海洛因毒品丟
入上訴人駕駛之小客車時，上訴人尚在麵攤吃麵，並不在現場，
則上訴人既未目睹「黑仔」將扣案海洛因丟入車內的情形，陳國
林至車牌ＹＯ－５００３號小客車左後方一點點處撿拾該包毒品
時，如何與上訴人交談？原判決事實認定：「『黑仔』騎機車前
來，將內裝有第一級毒品海洛因磚四塊，外面以報紙包裹之塑膠
袋一袋丟置於上開自小客車左後方即離去」，與上引陳國林警詢
筆錄之內容不符，有證據上理由矛盾之違法。又陳國林前開警詢
供述，復與證人翁勝利於第一審證稱：「騎機車男子丟包後，陳
國林將包裹撿起來，與甲○○交談後，共同將東西置入後行李箱
」，相互牴觸，亦屬理由矛盾。況且原判決既認為：「陳國林於
警詢陳述時尚未與外界接觸，所受之干擾及所考慮之因素較少，
且距離案發時間較近，記憶較清楚，應認具有可信之特別情況」
，又採納證人即跟監員警翁勝利在第一審之證言，作為認定事
實之基礎，不但理由矛盾，又未說明不採納陳國林前揭警詢供述
之理由，復有理由不備之違法。（二）上訴人於原審主張：民國
九十二年十一月十日晚上八時許，警員翁勝利、李國城跟監之距
離，先稱：「約七十至八十公尺」，經暗示後改稱：「十個車身
約五十公尺」，李國城於原審又改稱：「三十、四十公尺」，前
後所證不一；且夜間光線不足，以如此距離，並不能看清楚停在
麵攤前的小客車車牌號碼（上訴人並提出同為夜間所拍攝之照片
為證）。且從警員翁勝利的角度並不能看清楚上訴人與陳國林之
舉動，警員翁勝利證稱：「其有看到二人在後車箱翻動藏放云云
」；顯屬不可能等語，並據之聲請勘驗翁勝利、李國城於九十三
年一月三十日之偵訊錄音帶及至現場履勘，惟經原審向台灣高雄
地方法院檢察署調取翁勝利、李國城前開偵訊錄音帶，該署竟覆
稱：無該捲錄音帶等語，原判決未究明翁勝利、李國城之停車處
與上訴人停車處距離若干？渠等可否確實看清陳國林與上訴人在
後車箱之舉動及陳國林撿包的情形？李國城之證述，何以前後不
一？即遽謂上訴人聲請於夜間至現場勘驗，核無必要，有應於審
判期日調查之證據未予調查之違法。（三）共同被告陳國林於第
一審受理延押聲請時供稱：「警方說甲○○為車主，不管我怎麼
說，他都會有事，且說施某明天就可交保，所以我才照警員意思
製作筆錄」，縱第一審未命陳國林具結，惟該項陳述，亦應認具
證據能力，且足見陳國林之警詢筆錄，非出於任意性，詎第一審
法院竟因未注意羈押期間，致羈押逾期而不得不釋放陳國林，致
使陳國林嗣後拒不到案，而遭通緝，導致無從究明陳國林之警詢
供述是否出於任意性；而第一審法院勘驗陳國林警詢錄音帶，既
發現與警詢筆錄之記載略有不同，甚至詢問之員警王世輝有搶話
、誘導：「換你開車，你在車上告訴甲○○所載者為一批海洛因
，要給他新台幣（下同）三萬元？」、「他點頭說好？」，或主
動口誦：「接駁到該四塊海洛因磚後，換我開車，我即在車上告
訴甲○○」，復將之記入筆錄等不當情形，原審就此未予查明，
自屬證據調查未盡。（四）據卷附舉發人「Ｑ11」之舉發筆錄所
載，該舉發人係檢舉陳國林為走私販毒之大毒梟，要以每塊海洛
因磚九十萬元之對價，委託伊出售等語，證人翁勝利於第一審亦
證稱：「Ｑ11」之線報可靠，未曾被其擺過烏龍云云，則陳國林
豈會突然變成僅賺取六萬元酬勞之交通角色？足見陳國林於警詢
供稱：伊擔任交通賺得六萬元，要分一半予上訴人云云，顯係避
重就輕而誣攀上訴人之詞，其事後經傳喚未到，但經勘驗其警詢
錄音帶，發現其於警詢曾供稱：「車上有音樂，甲○○在吃麵，
不知道他有無聽到我說要分給他三萬元的話」，原審就上開有利
於上訴人之證據，未予注意，有不適用法則及證據調查未盡之違
法等語。
惟查：原判決依憑第一審勘驗共同被告陳國林警詢錄音帶之勘驗
結果，陳國林於警詢供稱：「甲○○原本不知情，他開車來接我
，我叫他用他的車子載我，在麵攤，海洛因丟到車上後，就換我
開車，我告訴甲○○車上有海洛因磚，這趟可賺六萬元，他開後
行李箱有看，詳細塊數我不知道他知不知道。（上車後）他在吃
麵，我在開車，我跟他說等一下三萬元分你，他點頭說好」等語
、證人即查獲員警翁勝利、王世輝、李國城在第一審之證言、第
一審勘驗陳國林警詢錄音帶暨現場搜索錄影帶之勘驗筆錄、卷附
之扣押目錄與照片七幀及扣案之海洛因磚四塊經法務部調查局鑑
驗結果，發現確均含有第一級第六項毒品海洛因成分，合計淨重
一，二九二．二二公克，空包裝重二０．七三公克，有該局九十
三年一月七日調科壹字第二二００一六四一二號鑑定通知書一份
在卷可按等證據資料，認定上訴人有其事實欄所載之犯行，已於
理由內詳敘其調查證據之結果及取捨證據認定之理由，並綜合卷
內證據資料，就上訴人否認犯罪，辯稱：伊不知道那些東西是何
人所有及作何用途，當時伊在吃麵，根本不知道有人丟包給陳國
林，後來陳國林叫伊幫他打開後車箱，表示他要裝衣服，要伊幫
他找袋子，伊完全不知道車上有毒品，陳國林也沒有說要給我三
萬元，直到被警方查獲，伊才知道是海洛因，況且當時光線不是
很清楚，警員翁勝利既證述對於車子是否停在麵攤前面不是很確
定，因而其證稱當時有人丟東西給陳國林時，上訴人在旁邊云云
，並不實在等語，認非可採，詳予指駁。再依憑調查證據之結果
，說明證人即共同被告陳國林之警詢陳述具證據能力，以及上開
警詢供述與證人翁勝利、李國城相互歧異之證述，究應如何取捨
之理由。復綜合卷內證據資料，說明上訴人聲請於夜間至現場履
勘，核無必要之理由。從形式上觀察，原判決並無應於審判期日
調查之證據未予調查、不適用法則、理由矛盾、理由不備等違背
法令之情形。上訴意旨（二）、（三）、（四）均置原判決理由
內已詳予說明之事項於不顧，徒憑己意，或對原判決已依第一審
勘驗結果，敘明具證據能力之陳國林警詢供述，指摘其非出於任
意性，或就事實審法院採證認事或證據證明力自由判斷職權之合
法行使，再為單純事實上爭執，俱非合法之第三審上訴理由。至
於第一審勘驗陳國林警詢錄音帶，陳國林於警詢雖係供稱：「有
一個年紀三十幾歲的男子騎機車過來，將海洛因直接丟進入我車
子駕駛座處，叫我為什麼不趕快走」，惟依原判決理由說明，係
以第一審勘驗陳國林警詢錄音帶之勘驗結果，陳國林於警詢供稱
：「甲○○原本不知情，他開車來接我，我叫他用他的車子載我
，在麵攤，海洛因丟到車上後，就換我開車，我告訴甲○○車上
有海洛因磚，這趟可賺六萬元，他開後行李箱有看，詳細塊數我
不知道他知不知道。（上車後）他在吃麵，我在開車，我跟他說
等一下三萬元分你，他點頭說好」等語，與證人即查獲員警翁勝
利、李國城分別在第一審證稱：「甲○○開車到茶行接陳國林後
，停在一個巷子轉角旁路邊，一個騎機車男子丟包丟在車子後方
一點點的路上給陳國林後，是陳國林將包裹撿起來，共同將東西
置入後行李箱，車子開上高速公路往岡山的方向」、「騎機車男
子丟包後，陳國林將包裹撿起來，與甲○○交談後，共同將東西
置入後行李箱」（翁勝利部分）、「我看到被告二人（指上訴人
及陳國林）即刻將該包裹放置於行李箱，當時二人將行李箱打開
來整理」等證據資料，相互印證而認定：「『黑仔』騎機車前來
，將內裝有第一級毒品海洛因磚四塊，外面以報紙包裹之塑膠袋
一袋丟置於上開自小客車左後方即離去」，與原判決採納作為判
決基礎之上引陳國林、翁勝利、李國城筆錄內容，並無不符。上
訴意旨（一）擷取原判決未予採納之陳國林部分警詢供述，指摘
原判決證據上理由矛盾，殊屬誤會。又證據證明力如何，原屬法
院得自由酌裁之事項，祇要不違背經驗法則或論理法則，即不容
任指為違法。原判決採納證人翁勝利、李國城在第一審之證述，
作為判決之基礎，而摒棄與上開證述相異之陳國林警詢陳述，乃
事實審法院無違於證據法則之證據證明力自由判斷職權的合法行
使，並未違法。上訴意旨（一）另執此指摘原判決理由不備、理
由矛盾，顯不足以辨識原判決已具備違背法令之形式要件。至於
原判決雖未究明翁勝利、李國城之停車處與上訴人停車處確實距
離究係若干？惟原審審判長於審判期日，就上訴人被訴之犯罪事
實為訊問前，詢問上訴人及其選任辯護人：「尚有何證據請求調
查？」，均答稱：「無」（見原審卷第一七六頁），上訴意旨（
二）至法律審之本院，始又另執此主張原審證據調查未盡，顯非
依據卷內資料而為指摘。再依原判決理由說明，係以證人翁勝利
、李國城於第一審均證稱：渠等可看清上訴人之車牌號碼、陳國
林與上訴人在後車箱之舉動及陳國林撿包的情形等語，而採納翁
勝利、李國城上開證述，作為判決之基礎。上訴意旨（二）仍執
原審就上開事證未予調查云云，指摘原判決違法，顯與法律規定
得為第三審上訴理由之違法情形不相適合。再依第一審勘驗陳國
林警詢錄音帶之勘驗筆錄所載，陳國林係供稱：「他在吃麵，我
在開車，他沒說什麼，我跟他說等一下三萬元分你，我開車，那
時他在吃麵」，並未供稱：「車上有音樂，……，不知道他有無
聽到我說要分給他三萬元的話」（見第一審卷第一一一頁）。而
警員問：「告訴他，車上你有載這一批海洛因要去給人家，等一
下幫我載到那裡後，要三萬元給他」，陳國林答：「是」，乃在
陳國林答稱：「我獲利六萬元，（甲○○）就是六萬元裡面三萬
元分給他，他原本不知情，他開車來找我，我叫他用他的車載我
上去，在車上我告訴他」等語後，經負責詢問之員警，再次詢問
確定，亦無僅令陳國林複誦其言之情形（見第一審卷第一一０頁
、第一一一頁）。上訴意旨（三）、（四）另以原判決未審酌陳
國林警詢供述有依員警誘導複誦及曾為「車上有音樂，……，不
知道他有無聽到我說要分給他三萬元的話」等有利於上訴人供述
之情形等語，指摘原判決證據調查未盡及不適用法則，皆非依據
卷內資料而為主張之合法第三審上訴理由。綜上所論，本件上訴
違背法律上之程式，應予駁回。又本院為法律審，上訴人提出之
第一審勘驗筆錄、審判筆錄影本各乙份、陳國林撤銷羈押聲請狀
影本乙份，均無從斟酌，附為指明。
據上論結，應依刑事訴訟法第三百九十五條前段，判決如主文。
中    華    民    國  九十七  年   十二   月   十八   日
                      最高法院刑事第八庭
                          審判長法官  林  永  茂
                                法官  吳  昆  仁
                                法官  蘇  振  堂
                                法官  蕭  仰  歸
                                法官  林  立  華
      本件正本證明與原本無異
                                      書  記  官
中    華    民    國  九十七  年   十二   月  二十五  日
                                                      Ｅ


司法院資訊處製作；財團法人民間司法改革基金會備份。
